【裁判字號】    97,交聲,1009
【裁判日期】    970930
【裁判案由】    聲明異議
【裁判全文】
臺灣彰化地方法院交通事件裁定        97年度交聲字第1009號
移
異 議 人 即
受 處 分 人  甲○○
上列異議人即受處分人因違反道路交通管理處罰條例案件，對於
交通部公路總局臺中區監理所彰化監理站民國97年6 月20日所為
處分（彰監四字第裁64-I00000000號）不服，聲明異議，本院裁
定如下：
    主  文
異議駁回。
    理  由
一、原處分意旨略以：異議人即受處分人甲○○於民國97年5 月
    17日上午10時18分許，駕駛車牌號碼4929-UB 號自用小貨車
    ，行經彰化縣大城鄉152 線5.5 公里處，該路段行車速限為
    60公里，異議人駕駛車輛以時速73公里行駛，超速13公里，
    為彰化縣警察局芳苑分局警員於該處持雷射測速儀器以測速
    之方式取證，並當場攔停以彰警交字第I00000000 號違反道
    路交通管理事件通知單舉發，嗣經原處分機關依道路交通管
    理處罰條例第40條之規定，於97年6 月20日以彰監四字第裁
    64-I00000000號裁決書裁處異議人罰鍰新臺幣（下同）1600
    元，並依同法第63條第1 項記違規點數1 點。
二、聲明異議意旨略以：異議人於上揭時、地駕駛上開自用小貨
    車行經上開路段時，該路段並無設立速限警告標誌，舉發警
    員係伊通過該路段後，躲在對向車道巷子持測速器偷拍舉發
    ，而當時通過該路段之車輛並非只有伊所駕駛之車輛，超速
    車輛是否確為伊所駕駛之車輛仍有疑義，警員卻無法提出當
    時之錄影或相片以實其說，僅以測速槍測速而無照相之舉發
    方式執法，常造成爭議及民眾權益受損，爰聲明異議，請求
    撤銷原處分等語。
三、經查：
(一)、異議人甲○○於97年5 月17日上午10時18分許，駕駛車牌號
    碼4929-UB-號自用小貨車，行經彰化縣大城鄉152 線5.5 公
    里處，該路段行車速限為60公里，異議人駕駛車輛以時速73
    公里行駛，超速13公里，為彰化縣警察局芳苑分局警員於該
    處持雷射測速儀器以測速之方式取證超速違規，並當場攔檢
    舉發，掣開違規通知單移送，嗣經原處分機關依道路交通管
    理處罰條例第40條之規定，於97年6 月20日以彰監四字第裁
    64-I00000000號裁決書裁處異議人罰鍰1600元，並依同法第
    63條第1 項記違規點數1 點等情，有該彰化縣警察局舉發違
    反道路交通管理事件通知單及交通部公路總局臺中區監理所
    彰化監理站97年6 月20日以彰監四字第裁64-I00000000號裁
    決書在卷可稽。
(二)、按汽車駕駛人，駕駛汽車有行車速度超過規定之最高時速未
    滿20公里以上，處汽車駕駛人1200元以上2400元以下罰鍰及
    記違規點數1 點，道路交通管理處罰條例第40條、第63條第
    1 項第1 款分別定有明文規定。另參照違反道路交通管理事
    件統一裁罰基準及處理細則所附「違反道路交通管理事件統
    一裁罰基準表」（適用於96年1 月1 日以後違規）之規定，
    對於違反道路交通管理處罰條例第40條之違規情形，駕駛人
    行車速度超過規定之最高速限未滿20公里，並於期限內到案
    聽候裁決者，汽車駕駛人處罰鍰1600元。
(三)、而異議人之上揭違規事實，業據證人即開單舉發之警員林福
    水於本院97年8 月7 日庭訊時，以具結擔保其供述之真實性
    ，並在負擔偽證罪之處罰心理狀態下證稱：當時我們執勤的
    位置在152 線5.5 公里，算是1 個養雞場的空地，因若站在
    路邊執勤會比較危險，而測速儀需要電源線，一定要插在巡
    邏車上，不可能離很遠。當時我們是用這部雷射測速儀測到
    受處分人的車子時速是73公里，這部測速儀1 次只能檢測1
    部車，它是紅外線的，當時這條路的車輛不會很多，不會測
    到別的車子，這部測速儀只有測速的功能沒有照相的功能，
    在攔下受處分人之後有告訴他說超速。違規現場亦有設立固
    定警告標示牌，表示速限及前有雷達測速請減速慢行等語明
    確，而證人林福水與異議人素不相識，且無仇隙恩怨，衡諸
    常情，並無甘冒刑法偽證罪之風險誣指異議人違規之必要。
    復衡以交通違規行為，行為性質多具迅速性、證據採證上亦
    有稍縱即逝之不可回復等之特性，舉發機關或原處分機關若
    能提出更多之法定證據方法，例如人證、書證、物證等證據
    資料以供司法審查之交通法庭加以判斷該交通違規行為之存
    否，自屬允當，惟若因前揭交通違規行為特性而無法提供更
    多相關之書證、物證時，則舉發員警於司法審查之訴訟程序
    上立於證人之地位而證述其當時親身目擊及見聞之交通違規
    行為經過，亦屬法定證據方法之一之人證證述，於法亦屬有
    據。
(四)、再本件執行非照相式雷射測速器業經受測合格，且現仍在合
    格時間內乙情，亦有彰化縣警察局芳苑分局97年6 月12日芳
    警分五字第0970010167號函及經濟部標準檢驗局雷射測速儀
    檢定合格證書（檢定日期：96年12月20日，有效期限：97年
    12月31日）及該雷射測速儀器照片各1 張在卷可稽。則本件
    雷射測速器既係檢測合格之儀器，其準確性應無疑義，該測
    速儀器所測得違規之採證數值即具公信力，自可作為執法採
    證之依據。且本件異議人於彰化縣大城鄉152 線5.5 公里處
    超速違規為警員持雷射測速儀器當場舉發，而該路段為一般
    平面道路，且分別約於大城鄉152 線4 公里處設有速限時速
    60公里標誌、152 線5 公里處設有「前雷達測速請減速慢行
    」告示牌、152 線7 公里處設有速限60公里標誌及「前雷達
    測速請減速慢行」告示牌，此亦有速限標誌及「前雷達測速
    請減速慢行」告示牌之照片4 張附卷可佐。
(五)、綜上所述，本件證人林福水係執行公務之警員並為目睹異議
    人前開違規行為之人證，其前開證述情節，復核無矛盾、齟
    齬或違背經驗、論理法則之處，本件舉發內容，既查無有何
    捏造事實違法取締之情事，縱使舉發當時並無超速照片以為
    佐證，然執勤員警本其維護交通秩序、安全職責所為之舉發
    ，自應受到合法、正確之推定，否則勢必無法達到維護交通
    安全秩序之目的。況且採證照片亦非證明本件異議人違規之
    必要證據，自難謂無採證相片即不能認定異議人有超速行駛
    之違規事實。本件異議人既未能提出證據以資證明其確無違
    規行為，僅辯稱：上開路段未設有速限告示牌、無採證照片
    及雷射測速儀器可能張冠李戴云云，自難憑採。從而，原處
    分機關依前開道路交通管理處罰條例第40條、第63條第1 項
    第1 款及違反道路交通管理事件統一裁罰基準表規定，裁處
    受處分人罰鍰1600元，並記違規點數1 點，核無違誤，本件
    異議為無理由，應予駁回。
四、據上論斷，應依道路交通案件處理辦法第19條，裁定如主文
    。
中    華    民    國    97    年    9     月    30    日
                  交通法庭            法  官  郭麗萍
以上正本證明與原本無異。
如不服本裁定，應於裁定送達後五日內向本院提出抗告狀 (須附
繕本)。
中    華    民    國    97    年    9     月    30    日
                                      書記官  吳冠慧


司法院資訊處製作；財團法人民間司法改革基金會備份。
